臺灣高等法院刑事判決　　　　　　　　　96年度上易字第96號
上　訴　人　台灣桃園地方法院檢察署檢察官
被　　　告　甲○○
選任辯護人　鍾明達律師
上列上訴人因被告偽造文書案件，不服台灣桃園地方法院95年度
易字第1538號，中華民國95年12月8日第一審判決（ 聲請簡易判
決處刑案號：台灣桃園地方法院檢察署94年度偵續字第90號，原
審改依通常程序審理）提起上訴，本院判決如下：
    主  文
上訴駁回。
    理  由
一、本案經本院審理結果，認第一審判決被告甲○○無罪。其認
    事用法均無不當，應予維持，並引用第一審判決書記載之證
    據及理由（如附件）。
二、台灣桃園地方法院檢察署檢察官上訴意旨略以：
（一）依據告訴人德濟醫院院長乙○○立據之委託書及德濟醫院
      顧問合約書，契約之當事人為德濟醫院與永譽公司，並非
      被告，被告僅為代理身分，被告並不負責契約所發生之費
      用。
（二）被告雖稱已於簽約時墊付新台幣（下同）64,800元，告訴
      人對德濟醫院募資及經營方案評估顧問服務計畫書沒有意
      見云云，但為告訴人乙○○所否認，被告自不得逕將該筆
      款項20萬元直接加入乙○○所積欠被告之款中，縱其加入
      乙○○所積欠被告欠款時，亦應以64,800元為限。
（三）被告係委任律師代為處理，律師為專業人士，必會詳閱資
      料後，依受委任之職責，向台灣桃園地方法院民事執行處
      陳報參與分配之金額，又豈會僅依被告單一所述，而任意
      填載，致其損害自身之專業形象及判斷。況永譽公司之債
      權讓與亦未通知德濟醫院乙○○，被告亦未告訴乙○○該
      筆款項已支付予永譽公司，致乙○○未對此金額聲明異議
      ，直至事後乙○○發現被告未支付全額之情況下，提出告
      訴。
    綜上，被告應有將債權金額之不實事項，使執行法院登載於
    分配表，應構成犯罪等語。
三、經查：
（一）本案告訴人積欠被告317萬元，而被告以債權總額337萬元
      對告訴人為民事強制執行參與分配，經台灣桃園地方法院
      民事執行處以被告債權 337萬元製作分配表，為被告與告
      訴人所不爭執。而爭點在於多出之20萬元債權，被告究係
      以少報多，以假債權參與分配或係另有其他法律關係，被
      告有無明知為不實事項使公務員登載不實，或有無犯罪之
      故意。至於民事上被告有無取得該債權或被告代理第三人
      ，或第三人讓與債權予被告，有無通知債務人即告訴人，
      讓與債權是否生效，被告能否將20萬元參與分配，均屬民
      事糾葛，與本件被告是否犯罪之刑事案件無關。
（二）關於被告以該20萬元債權申報參與分配，乃係告訴人乙○
      ○於 90年4月16日簽立委託書，委託被告辦理外聘企業公
      司對德濟醫院實施經營狀況診斷、經營方針評估、市場調
      查，有委託書影本在卷可稽（ 見93年度偵字第19516號卷
      第93頁）。而被告於受託後，即委請永譽公司辦理診斷評
      估及市場調查等工作，德濟醫院並與永譽公司簽訂合約書
      ，亦有德濟醫院顧問合約書影本在卷可查（見上開偵查卷
      第103頁至第108頁）。依據合約書第3、4條委任價款及付
      款辦法之約定，第一階段所需顧問費總價為 27萬元，分3
      次付款，第1次於簽約時支付64,800元，第2次結案時支付
      97,200元，第3次尾款108,000元保留至第二階段達成輔導
      績效指標時，予以付清。被告並於 90年5月28日先代告訴
      人墊付64,800元，業據告訴人即證人乙○○及證人即永譽
      公司副總經理張文昌於原審結證屬實，並有永譽公司請款
      單影本、被告簽發之面額64,800元支票影本在卷可參（見
      上開偵查卷第94頁、第95頁）。而案外人永譽公司認已完
      成第一階段之工作，向告訴人要求給付27萬元外加營業稅
      之報酬，並委託被告代為處理。而告訴人乙○○並未給付
      ，被告乃與永譽公司達成協議，同意顧問費總價額由27萬
      元降為20萬元，由被告協助永譽公司解決債務，為證人永
      譽公司副總經理張文昌於原審審理時結證屬實。又被告就
      337 萬元部分聲請強制執行時雖未事先告知告訴人，然於
      92年 1月23日向執行法院陳報債權時，事先已告知告訴人
      ，告訴人乙○○於原審審理時稱：「當時被告說錢會先給
      永譽，事後再跟我聲請，當時永譽的報價是27萬元」、「
      找永譽公司來評估分二個階段，第一階段有完成」、「（
      你剛才有提到被告跟你提過他已經支付永譽公司20萬元，
      你說是在開扶輪社（會議）之後，所以時間是 90.8.27之
      後還是之前？）在收到強制執行通知之後，被告才來跟我
      解釋。」等語（見原審卷第50頁、第54頁、第55頁）。又
      依據原審法院民事強制執行 91年3月25日調查筆錄記載，
      告訴人對民事執行處法官表示「他（指被告）要求我們提
      供不動產的擔保，或是有薪津可供扣款之保證人，才願意
      和解」等語，足見被告向原審法院民事執行處陳報債權前
      即已告知告訴人要將永譽公司之20萬元（含被告已先墊付
      之64,800元）加上317萬元合計337萬元聲請強制執行。另
      衡諸常情，告訴人已積欠被告 3,234,800元（3,170,000+
      64,800）未還，被告應無以少數之 135,200元（200,000-
      64,800），作為假債權申報參與分配之動機，被告所辯，
      應屬可採。被告所辯於民事強制執行分配到金額時，將答
      應處理之 135,200元給付永譽公司，被告並無製造假債權
      ，主觀上並無以欺騙之方法使不知情之公務員將不實之事
      項，登載於職務上所掌之分配表公文書上。原審已於判決
      理由中詳為說明指駁。至該 20萬元或135,200元，債權人
      、債務人究屬何人，債權是否讓與，被告得否直接受領，
      均屬民事糾葛（該20萬元現提存於法院，待民事判決再予
      處理），公訴人上訴所指，核無理由，應予駁回。
四、據上論斷，應依刑事訴訟法第368條、第373條，判決如主文
    。
本案經檢察官柯麗鈴到庭執行職務。
中    華    民    國    96    年    4     月    18    日
                  刑事第十七庭審判長法  官  趙功恆
                                    法  官  陳憲裕
                                    法  官  高明哲
以上正本證明與原本無異。
不得上訴。
                                    書記官  張美華
中    華    民    國    96    年    4     月    18    日
